臺北高等行政法院判決
　　　　　　　　　　　　　　　　　　 93年度訴字第02557號
　　　　　　　　　　　　　　　.
原　　　告　甲○○
被　　　告　勞工保險局
代　表　人　乙○總經理）住同.
訴訟代理人　丙○○
　　　　　　丁○○
上列當事人間因勞保事件，原告不服行政院勞工委員會中華民國
93年6月18日勞訴字第0930017478號訴願決定（發文日期：中華
民國93年6月25日），提起行政訴訟。本院判決如下：
　　主  文
原告之訴駁回。
訴訟費用由原告負擔。
　　事  實
一、事實概要：
    原告以臺北市電器裝置業職業工會為投保單位，參加勞工保
    險為被保險人。原告以其因罹患第3腰椎至第1薦椎狹窄症術
    後致殘，於民國（下同）92年10月2日（被告收文日期）檢
    據向被告申請普通疾病殘廢給付。經被告審查，以原告所患
    行減壓手術後良好，無明顯之骨折、脫位或變形，適當治療
    後恢復良好，故不符殘廢給付之規定乃依勞工保險條例第53
    條規定，於92年12月12日以保給殘字第09260826640號函（
    下稱原處分）核定不予給付。原告不服，向勞工保險監理委
    員會申請審議，經該會以93年3月23日（93）保監審字第022
    1號審定書審定申請審議駁回，原告仍不服，提起訴願遭決
    定駁回後，遂提起行政訴訟。
二、兩造聲明：
　(一)原告聲明：
    1.訴願決定及原處分均撤銷。
    2.被告應作成核付原告新臺幣（下同）616,000元之行政處
      分。
    3.訴訟費用由被告負擔。
　(二)被告聲明：如主文所示。
三、兩造之爭點：
　(一)原告主張之理由：
    1.原告因罹患第3腰椎至第1薦椎狹窄症，91年9月9日入住行
      政院國軍退除役官兵輔導委員會臺北榮民總醫院（下稱臺
      北榮民總醫院）接受腰椎板切除手術。91年10月14日因手
      術部位抽痛，即於財團法人天主教耕莘醫院（下稱耕莘醫
      院）接受藥物治療舒解痛楚，經約1年許，是項痛楚獲舒
      解，但手術後因切除該部位之椎間板後致使該部位關節腔
      狹窄而導致腰椎活動範圍受限制（由Ｘ光片可清晰得見）
      ，未有改善。嗣經耕莘醫院於92年9月27日出具勞保殘廢
      診斷書交付原告據以向被告請領腰椎遺有顯著運動障害之
      普通疾病殘廢補助費，惟經被告核定不予給付。
    2.原處分稱原告所患經行減壓手術後良好等語，並未指明明
      確事證。又被告及勞工保險監理委員會之特約專科醫師審
      查意見認依原告Ｘ光片顯示良好，無骨折、脫位或變形，
      脊柱運動度應可在積極復健下改善等語，原告嗣經往國立
      臺灣大學醫學院附設醫院（下稱臺大醫院）請求鑑定，經
      臺大醫院神經外科診斷確認原告係腰薦椎狹窄症與腰薦椎
      關節侵硬導致腰椎運動範圍受限制，有臺大醫院出具之診
      斷書記載：腰椎能動範圍為35度即前屈25度後伸10度，由
      此可認原告之腰椎喪失運動障害之數據是確實無假。被告
      及勞工保險監理委員會所聘特約專科醫師所為意見，未審
      視殘廢診斷書中治療經過欄之記載，與勞工保險條例第53
      條及第54條規定不符，影響被保險人權益至鉅。
    3.原告質疑被告受聘特約醫師意見，為平息爭執，依勞工保
      險爭議事項審議辦法第18條規定，應即指命原告至其所指
      定之公立醫學教學中心層次之醫院另作複檢鑑定，惟訴願
      決定機關及勞工保險監理委員會均未予置理，其處理本案
      之過程有瑕疵。
    4.綜上所述，原告因切除凸出之腰椎間板導致腰椎關節腔狹
      窄所引致腰椎活動範圍受限制，其治療期間已超過1年以
      上，符合勞工保險條例第53條第1項所定經「治療終止」
      後與第2項所患普通疾病經治療1年以上尚未痊癒如身體遺
      存障害，適合殘廢給付標準表規定項目之規定，1次請領
      殘廢補助費。且是項腰椎活動範圍受限制之認定經耕莘醫
      院與臺大醫院均皆審定屬實並出具是項殘廢程度與數據均
      相同。故被告應依勞工保險條例第53條規定，依殘廢給付
      標準表第53項第7等級標準核給普通疾病440日之殘廢補助
      費，以示公允。
  (二)被告主張之理由：
    1.本件原告以罹患第3腰椎至第1薦椎狹窄症術後致殘，檢據
      申請殘廢給付，據所附耕莘醫院92年9月22日出具之殘廢
      診斷書記載，腰關節活動範圍35度。案經被告將上開殘廢
      診斷書及原告之正、側面Ｘ光片送請特約專科醫師審查，
      意見為：「胡先生所附Ｘ光片，皆顯示良好、無骨折、脫
      位或變形，其適當治療後應可恢復良好，故不符殘等規定
      」。據此，被告乃以92年12月12日保給殘字第0926082664
      0號函核定否准所請殘廢給付。原告不服，循序提起審議
      及訴願，均經駁回在案。
    2.原告主張其申請審議時檢附臺大醫院出具載明喪失運動障
      害之診斷證明書以資證明云云，惟查被告除依原告所送殘
      廢診斷書予以審核外，另請原告提供正、側面Ｘ光片一併
      送請特約專科醫師審查，意見已如前述。另原告向勞工保
      險監理委員會申請審議，亦據該會專科醫師審查意見為：
      「依所附Ｘ光片為椎弓切除減壓手術後，並無內固定，其
      脊椎弧度正常，並無滑脫或畸形，亦無嚴重退化病變，其
      脊椎運動度應可在積極復健下改善，勞保局不以永久殘廢
      核付為合理。」此有審查意見表附原審定卷可稽。綜上，
      本件既經被告及勞工保險監理委員會2位專科醫師審查，
      咸認原告所患不符請領規定，被告否准所請殘廢給付，並
      無不合。
    3.原告提出臺大醫院93年9月23日之診斷證明書為證，惟經
      被告再函詢臺大醫院及調閱病歷資料，並送請特約專科醫
      師審查，意見為：「(一)胡先生本為可治療之症，其有脊椎
      狹窄症，已行減壓手術，術後Ｘ光片亦充分顯示減壓矯治
      過，故應已無問題。(二)其Ｘ光片顯示整體脊椎形狀良好，
      未手術節亦好，故在有意積極治療下應可功能有相當之恢
      復（其無明顯之骨折、脫位或變形）。(三)其一直強調依憑
      活動角度，但必需當作與其他條件之參考項目之一，因影
      響量測之因素太多，每人使用之方式、每次量測之醫師各
      人差異、受測者之配合度及有無疼痛因素等皆會有變化，
      但胡先生92年9月22日於耕莘醫院、92年12月25日於臺大
      及93年9月23日於臺大門診3次，量測結果竟完全一樣（不
      同醫師、不同病情、不同時間），令人不可思議，對其可
      信度有疑點（且臺大回函稱病人之活動度為自動運動方式
      ，毋須考慮心因性或其他因素；但其病歷上記載下背痛1
      至2年，難道痛不影響活動，自動運動就是病人說多少就
      是多少）。(四)綜上因素，活動度只是參考因素之一，其脊
      椎情況尚好，應仍為可矯治、可改善，症狀未固定，故不
      符殘等規定。」
　　理  由
一、原告主張：原告因切除凸出之腰椎間板導致腰椎關節腔狹窄
    所引致腰椎活動範圍受限制，經耕莘醫院與臺大醫院均審定
    屬實，原處分謂原告所患經行減壓手術後良好等語，並未指
    出明確事證，且原告嗣經臺大醫院診斷確認係腰薦椎狹窄症
    與腰薦椎關節僵硬導致腰椎運動範圍受限制，可認原告之腰
    椎喪失運動障害之數據屬實，被告應依殘廢給付標準表第53
    項第7等級核給普通疾病440日之殘廢補助費，據此，依行政
    訴訟法第5條第2項及勞工保險條例第53條規定，求為判決如
    聲明所示云云。被告則以：被告將原告之殘廢診斷書及原告
    之正、側面Ｘ光片送請特約專科醫師審查，意見為：「胡先
    生所附Ｘ光片，皆顯示良好、無骨折、脫位或變形，其適當
    治療後應可恢復良好，故不符殘等規定」，原處分否准所請
    殘廢，並無違誤，求為判決駁回原告之訴等語。
二、按勞工保險條例第53條規定：「（第1項）被保險人因普通
    傷害或罹患普通疾病，經治療終止後，如身體遺存障害，適
    合殘廢給付標準表規定之項目，並經保險人自設或特約醫院
    診斷為永久殘廢者，得按其平均月投保薪資，依同表規定之
    殘廢等級及給付標準，1次請領殘廢補助費，殘廢給付標準
    表如附表二。（第2項）被保險人領取普通傷病給付期滿，
    或其所患普通傷病經治療1年以上尚未痊癒，如身體遺存障
    害，適合殘廢給付標準表規定之項目，並經保險人自設或特
    約醫院診斷為永不能復原者，得比照前項規定辦理。」該條
    文之附表即殘廢給付標準表「脊柱畸形或運動障害」系列第
    53障害項目規定：「脊柱遺存顯著畸形或顯著運動障害者」
    為第7殘廢等級，給付標準440日；第54障害項目「脊柱遺存
    運動障害者」為第9殘廢等級，給付標準280日。第55障害項
    目「脊柱遺存畸形者」為第12殘廢等級，給付標準100日。
    另同表「脊柱畸形或運動障害」系列附註一規定：「脊柱為
    保持體位之支柱，其有遺存運動傷害、畸形障害或荷重障害
    者，對於勞動能力之喪失程度，不應拘執於脊柱椎骨個別之
    損傷程度作個別判斷，應從脊柱全體機能損傷若干程度，作
    綜合性之審查。」附註四規定：「脊柱運動障害：『遺存顯
    著運動障害』，係指喪失生理運動範圍2分之1以上者。(二)『
    遺存運動障害』，係指喪失生理運動範圍3分之1以上者。(三)
    脊柱運動限制不明顯者，不在給付範圍。」
三、原告為勞工保險之被保險人，以其因罹患第3腰椎至第1薦椎
    狹窄症術後致殘，於92年10月2日檢據向被告申請普通疾病
    殘廢給付等情，為兩造所不爭，並有勞工保險給付申請書、
    勞工保險殘廢診斷書附原處分可稽，為可確認之事實。
四、本件之爭執，在於原告是否符合勞工保險殘廢給付標準表第
    53項第7等級之殘廢程度？經查：
  (一)依有關勞工保險殘廢給付標準表「脊柱畸形或運動障害」系
    列附註一規定，係被保險人因脊柱損傷遺存神經系統功能障
    害時，即得考量其全體機能損害若干程度，而依勞工保險條
    例第55條第6款規定，依綜合性審查原則衡量審定其等級。
    依醫理，關於腰椎如無明顯椎節運動機能病變、受損，皆不
    會明顯影響整體脊柱之活動範圍，脊柱整體運動範圍是各椎
    節運動範圍之總和，脊柱運動範圍受損程度視病變涉及之椎
    節數目而定。
  (二)據原告檢附之耕莘醫院92年9月22日掣給同日審定成殘之殘
    廢診斷書記載原告因「第3腰椎至第1薦椎狹窄症，曾在臺北
    榮總接受椎板切除術（第3至第5腰椎）。91年10月14日因手
    術部位抽痛前來本院就診…，接受藥物治療迄今，現痛楚已
    經紓解…。腰關節前屈25度、後伸10度，活動範圍35度」。
    惟經被告將上開殘廢診斷書及原告之正、側面Ｘ光片送請特
    約專科醫師審查，意見為：「胡先生所附Ｘ光片，皆顯示良
    好、無骨折、脫位或變形，其適當治療後應可恢復良好，故
    不符殘等規定。」並經勞工保險監理委員會送請專科醫師審
    查意見略以︰「依所附Ｘ光片為椎弓切除減壓手術後，並無
    內固定，其脊椎弧度正常，並無滑脫或畸形，亦無嚴重退化
    病變，其脊椎運動度應可在積極復健下改善，勞保局不以永
    久殘廢核付為合理」等語，各有審查意見表附原處分卷及審
    定卷可按。原告雖又提出臺大醫院93年9月23日之診斷證明
    書記載：「有腰薦椎關節僵硬，前屈25度、後伸10度，運動
    範圍35度，開刀疤痕長21公分，已有關節運動障害，長久後
    可形成神經系統障害」，然經被告再函詢臺大醫院及調閱病
    歷資料，經臺大醫院93年12月2日（93）校附醫秘字第93002
    13362號函覆：「…(一)計測甲○○先生之活動度係採用自動
    運動方式，故毋須考慮心因性或其他因素。(二)…其腰椎應有
    中等程度或以上之僵硬。…」，被告並將上開資料送請特約
    專科醫師審查，意見為：「(一)胡先生本為可治療之症，其有
    脊椎狹窄症，已行減壓手術，術後Ｘ光片亦充分顯示減壓矯
    治過，故應已無問題。(二)其Ｘ光片顯示整體脊椎形狀良好，
    未手術節亦好，故在有意積極治療下應可功能有相當之恢復
    （其無明顯之骨折、脫位或變形）。(三)其一直強調依憑活動
    角度，但必需當作與其他條件之參考項目之一，因影響量測
    之因素太多，每人使用之方式、每次量測之醫師各人差異、
    受測者之配合度及有無疼痛因素等皆會有變化，但胡先生92
    年9月22日於耕莘醫院、92年12月25日於臺大及93年9月23日
    於臺大門診3次，量測結果竟完全一樣（不同醫師、不同病
    情、不同時間），令人不可思議，對其可信度有疑點（且臺
    大回函稱病人之活動度為自動運動方式，毋須考慮心因性或
    其他因素；但其病歷上記載下背痛1至2年，難道痛不影響活
    動，自動運動就是病人說多少就是多少）。(四)綜上因素，活
    動度只是參考因素之一，其脊椎情況尚好，應仍為可矯治、
    可改善，症狀未固定，故不符殘等規定。」亦有審查意見附
    原處分卷可參。是原告並不符合勞工保險殘廢給付標準表「
    脊柱畸形或運動障害」系列第53障害項目規定：「脊柱遺存
    顯著畸形或顯著運動障害者」之第7殘廢等級或第54障害項
    目「脊柱遺存運動障害者」為第9殘廢等級或第55障害項目
    「脊柱遺存畸形者」為第12殘廢等級。
  (三)按勞工保險條例第28條、第56條及勞工保險條例施行細則第
    76條第3項規定，被告於審核勞保給付案件時，除以被保險
    人所檢附之保險資料、殘廢診斷書等書面資料予以審核外，
    亦得調查有關之文件、得另行指定醫院或醫師複檢，並得通
    知出具殘廢診斷書之醫療機構檢送必要之檢查紀錄或有關診
    療病歷，故專門醫師診斷證明僅為參考依據，被告仍應依職
    權審查被保險人之殘廢程度，並認定事實後以為核定。行政
    院衛生署89年3月17日衛署醫字第89013119號函釋略以：「
    診斷書之內容，係由醫師依病人病情或依該病人之病歷據實
    填載，而非依病人要求內容出具，至於該診斷書所載之病情
    ，是否符合殘障給付標準，係由該殘障給付主管機關逕依權
    責認定。」核與上開規定意旨無違，被告辦理相關案件，自
    得據之適用。又脊柱是否遺存障害，依醫理需經Ｘ光片檢查
    ，本件既經被告及勞工保險監理委員會送請專業醫師依原告
    治療終止所攝之Ｘ光片、殘廢診斷書予以審核，而未另行指
    定醫院複檢，其審核程序並無違法。原告主張依照殘廢診斷
    書之記載即已符合殘廢給付標準表第53項第7等級，且被告
    未指定醫院複檢云云，有所誤解，自不足採。
五、綜上所述，原告之主張，並無可採。原處分以原告所患行減
    壓手術後良好，無明顯之骨折、脫位或變形，適當治療後恢
    復良好，否准所請殘廢給付，認事用法，並無違誤，爭議審
    定及訴願決定，遞予維持，亦無不合，原告訴請如聲明所示
    ，於法無據，應予駁回。
據上論結，本件原告之訴為無理由，爰依行政訴訟法第98條第3
項前段，判決如主文。
中　　華　　民　　國　　94　　年　 　6　　月　 29  　 日
                            第三庭審判長法  官  王立杰
                                        法  官  王碧芳
                                        法  官  胡方新
上為正本係照原本作成。
如不服本判決，應於送達後20日內，向本院提出上訴狀並表明上
訴理由，如於本判決宣示後送達前提起上訴者，應於判決送達後
20日內補提上訴理由書（須按他造人數附繕本）。
中　　華　　民　　國　　94　　年　 　6　　月　 29  　 日
            　　　　　　   　　　　　    書記官  陳幸潔
